臺灣桃園地方法院民事判決
110年度重訴字第254號
原      告  劉文驥  
訴訟代理人  鍾明達律師
被      告  陳賢雄  
            戴光政  
            張鈺雯  
            劉家妤  
            劉泳麟  
上列當事人間請求塗銷抵押權登記事件，本院於民國111年5月23
日言詞辯論終結，判決如下：
    主  文
被告陳賢雄應將如附表一所示之不動產抵押權登記予以塗銷。
被告戴光政應將如附表二所示之不動產抵押權登記予以塗銷。
被告張鈺雯、劉家妤、劉泳麟應協同原告將如附表三所示之不動
產抵押權登記予以塗銷。
原告其餘之訴駁回。
訴訟費用由被告張鈺雯、劉家妤、劉泳麟連帶負擔三分之一，餘
由被告陳賢雄、戴光政負擔。
    事實及理由
壹、程序方面：
一、按訴狀送達後，原告不得將原訴變更或追加他訴，但請求之
    基礎事實同一者，不在此限，民事訴訟法第255條第1項但書
    第2款定有明文。經查原告於起訴後始發現桃園市平鎮區山
    仔頂段89-2、89-7、89-25、89-26、89-27、89-31、89-32
    、89-33、89-108、89-109、89-118、89-128、89-129地號
    及桃園市平鎮區福林段461、462、463、465、503、504、50
    5、508、508-1、510、511 、1780 、1780-1 、1780-2 、1
    780-3、1780-4、1780-5地號土地（下稱系爭土地）抵押權
    人戴邦傑、劉錦諳前已分別於民國108年12月12日、104年9
    月9日死亡，戴邦傑之繼承人為被告戴光政；劉錦諳之繼承
    人則為原告、被告張鈺雯、劉家妤、劉泳麟，此有戴邦傑、
    劉錦諳之繼承系統表、全戶戶籍謄本在卷可稽（見本院卷第
    241至251頁），遂變更聲明第2項為：被告戴光政應就如附
    表二所示之不動產抵押權辦理繼承登記，並將如附表二所示
    之不動產抵押權登記予以塗銷。並變更聲明第3項為：被告
    張鈺雯、劉家妤、劉泳麟應協同原告將如附表三所示之不動
    產抵押權登記予以塗銷，核與變更前之訴請求之基礎事實同
    一，與前揭法條意旨要無不合，應予准許。
二、本件被告經合法通知，均無正當理由未於言詞辯論期日到場
    ，核無民事訴訟法第386條所列各款情形，爰依原告聲請，
    由其一造辯論而為判決。
貳、實體方面：
一、原告主張：原告為系爭土地應有部分12分之1之共有人，被
    告陳賢雄及訴外人戴邦傑、劉錦諳前分別於系爭土地設定抵
    押權（下稱系爭抵押權）。惟系爭抵押權所擔保之債權返還
    請求權自可請求之時即70年12月30日迄今已逾15年，已罹於
    時效而消滅，消滅時效完成後抵押權於5年間仍未實行而消
    滅，另因戴邦傑、劉錦諳已死亡，戴邦傑之繼承人為被告戴
    光政，劉錦諳之繼承人則為原告及被告張鈺雯、劉家妤、劉
    泳麟，均未拋棄繼承且迄今仍未辦理繼承登記，其等應先就
    不動產抵押權辦理繼承登記，為此，爰依民法第767條第1項
    中段及繼承之法律關係提起本件訴訟等語。並聲明：（一）
    被告陳賢雄應將如附表一所示之不動產抵押權登記予以塗銷
    。（二）被告戴光政應就如附表二所示之不動產抵押權辦理
    繼承登記，並將如附表二所示之不動產抵押權登記予以塗銷
    。（三）被告張鈺雯、劉家妤、劉泳麟應協同原告將如附表
    三所示之不動產抵押權登記予以塗銷。
二、被告未於言詞辯論期日到場，亦未提出書狀為任何聲明或陳
    述。　　
三、得心證之理由：
(一)按所有人對於對於妨害其所有權者，得請求除去之；有妨害
    其所有權之虞者，得請求防止之；請求權，因15年間不行使
    而消滅；以抵押權擔保之債權，其請求權已因時效而消滅，
    如抵押權人，於消滅時效完成後，5年間不實行其抵押權者
    ，其抵押權消滅，民法第767條第1項、第880條及第125條分
    別定有明文。
(二)經查，原告主張上開事實，業據其提出戴邦傑、劉錦諳之繼
    承系統表、全戶戶籍謄本在卷可稽（見本院卷第241至251頁
    ），並有系爭土地土地登記公務用謄本在卷可稽（見本院卷
    第305至579頁），經核相符。且本件被告已於相當時期受合
    法之通知，均未於言詞辯論期日到場爭執，亦未提出書狀作
    何抗辯，依民事訴訟法第280條第1項前段、同條第3項前段
    ，應認被告對原告主張之事實視同自認，堪信原告之主張為
    真實。系爭抵押權所登記之債權清償日期為70年12月30日，
    迄今約40年，而一般金錢請求權之消滅時效期間最長者為15
    年，是系爭抵押權所擔保之債權於時效消滅後，抵押權人再
    經5年除斥期間迄今均未實行系爭抵押權，系爭抵押權應已
    消滅。揆諸前開說明，原告請求被告陳賢雄應將如附表一所
    示之不動產抵押權登記予以塗銷，被告戴光政應將如附表二
    所示之不動產抵押權登記予以塗銷，被告張鈺雯、劉家妤、
    劉泳麟應協同原告將如附表三所示之不動產抵押權登記予以
    塗銷，均屬有據。
(三)另就原告聲明被告戴光政應先行就如附表二所示之不動產抵
    押權辦理繼承登記等語，被告戴光政固因繼承戴邦傑而取得
    如附表二所示系爭抵押權而為抵押權人，惟該抵押權登記之
    塗銷非屬物權處分行為，無先依民法第759條規定辦理繼承
    登記再予塗銷之必要，故原告此部分之聲明難認有據，應予
    駁回。
四、綜上所述，原告依民法第767條第1項中段規定及繼承之法律
    關係，請求請求被告陳賢雄應將如附表一所示之不動產抵押
    權登記予以塗銷，被告戴光政應將如附表二所示之不動產抵
    押權登記予以塗銷，被告張鈺雯、劉家妤、劉泳麟應協同原
    告將如附表三所示之不動產抵押權登記予以塗銷，均為有理
    由，應予准許。逾此範圍之請求，則無理由，應予駁回。
五、本件事證已臻明確，原告其餘攻擊防禦方法及證據，核與判
    決之結果不生影響，爰不一一論列，併此敘明。　　
六、訴訟費用負擔之依據：民事訴訟法第79條、第85條第1項前
    段、第2項。　　　　
中　　華　　民　　國　　111 　年　　5 　　月　　31　　日
                  民事第一庭    法　官　許自瑋
正本係照原本作成。
如對本判決上訴，須於判決送達後二十日內向本院提出上訴狀。
如委任律師提起上訴者，應一併繳納上訴審裁判費。
中　　華　　民　　國　　111 　年　　6 　　月　　1 　　日
                                書記官  吳光彧
附表一：
土地標示 桃園市平鎮區山仔頂段0000-0000、0000-0000、0000-0000、0000-0000、0000-0000、0000-0000、0000-0000、0000-0000、0000-0000、0000-0000、0000-0000、0000-0000、0000-0000地號。 桃園市平鎮區福林段0000-0000、0000-0000、0000-0000、0000-0000、0000-0000、0000-0000、0000-0000、0000-0000、0000-0000、0000-0000、0000-0000、0000-0000 、0000-0000 、0000-0000 、0000-0000、0000-0000、0000-0000地號。 土地他項權利部 （0001）登記次序：0000-000   權利種類：抵押權 收件年期：民國070年          字號：中字第032470號 登記日期：民國070年09月11日  登記原因：設定 權利人：陳賢雄  住址：臺北市○○區○○○路000巷00號7樓 債權額比例：4分之2 擔保債權總金額：本金最高限額新台幣6,000,000元 存續期間：自民國070年08月30日至民國070年12月30日 清償日期：民國070年12月30日 利息（率）：依照契約約定 遲延利息（率）：無 違約金：無 債務人及債務額比例：麥廣芳 權利標的：所有權 標的登記次序：0000 0000 0000 0000 0000 0000 0000 0000 0000 設定權利範圍：全部***1分之1*** 證明書字號：070桃中字第003959號 設定義務人：麥廣芳 共同擔保地號：山仔頂段 0000-0000 0000-0000 0000-0000 0000-0000 0000-0000 0000-0000 000-0000 0000-0000 0000-0000 0000-0000 0000-0000 0000-0000 0000-0000 福林段 0000-0000 0000-0000 0000-0000 0000-0000 0000-0000 0000-0000 0000-0000 0000-0000 0000-0000 0000-0000 0000-0000 0000-0000 0000-0000 0000-0000 0000-0000 0000-0000 0000-0000 其他登記事項：(空白) 
附表二：　　　　　　　　　　　　　　
土地標示 桃園市平鎮區山仔頂段0000-0000、0000-0000、0000-0000、0000-0000、0000-0000、0000-0000、0000-0000、0000-0000、0000-0000、0000-0000、0000-0000、0000-0000、0000-0000地號。 桃園市平鎮區福林段0000-0000、0000-0000、0000-0000、0000-0000、0000-0000、0000-0000、0000-0000、0000-0000、0000-0000、0000-0000、0000-0000、0000-0000 、0000-0000 、0000-0000 、0000-0000、0000-0000、0000-0000地號。 土地他項權利部 （0003）登記次序：0000-000  權利種類：抵押權 收件年期：民國079年         字號：中字第007499號 登記日期：民國079年03月21日 登記原因：分割繼承 權利人：戴邦傑 住址：桃園市○鎮區○○○街000號6樓 債權額比例：12分之1 擔保債權總金額：本金最高限額新台幣6,000,000元 存續期間：自民國070年08月30日至民國070年12月30日 清償日期：民國070年12月30日 利息（率）：依照契約約定 遲延利息（率）：無 違約金：無 債務人及債務額比例：麥廣芳 權利標的：所有權 標的登記次序：0000 0000 0000 0000 0000 0000 0000 0000 0000 設定權利範圍：全部***1分之1*** 證明書字號：079桃中字第001875號 設定義務人：麥廣芳 共同擔保地號：山仔頂段 0000-0000 0000-0000 0000-0000 0000-0000 0000-0000 0000-0000 000-0000 0000-0000 0000-0000 0000-0000 0000-0000 0000-0000 0000-0000 福林段 0000-0000 0000-0000 0000-0000 0000-0000 0000-0000 0000-0000 0000-0000 0000-0000 0000-0000 0000-0000 0000-0000 0000-0000 0000-0000 0000-0000 0000-0000 0000-0000 0000-0000 其他登記事項：(空白) 
附表三：　　　　　　　　　　　　　　　　　　　　　　　
土地標示 桃園市平鎮區山仔頂段0000-0000、0000-0000、0000-0000、0000-0000、0000-0000、0000-0000、0000-0000、0000-0000、0000-0000、0000-0000、0000-0000、0000-0000、0000-0000地號。 桃園市平鎮區福林段0000-0000、0000-0000、0000-0000、0000-0000、0000-0000、0000-0000、0000-0000、0000-0000、0000-0000、0000-0000、0000-0000、0000-0000 、0000-0000 、0000-0000 、0000-0000、0000-0000、0000-0000地號。 土地他項權利部 （0005）登記次序：0000-000  權利種類：抵押權 收件年期：民國096年         字號：平資字第060610號 登記日期：民國096年05月02日 登記原因：讓與 權利人：劉錦諳 住址：桃園市○○區○○路000號 債權額比例：4分之1 擔保債權總金額：本金最高限額新台幣6,000,000元 存續期間：自民國070年08月30日至民國070年12月30日 清償日期：民國070年12月30日 利息（率）：依照契約約定 遲延利息（率）：無 違約金：無 債務人及債務額比例：麥廣芳 權利標的：所有權 標的登記次序：0000 0000 0000 0000 0000 0000 0000 0000 0000 設定權利範圍：全部***1分之1*** 證明書字號：096桃平資字第002135號 設定義務人：麥廣芳 共同擔保地號：山仔頂段 0000-0000 0000-0000 0000-0000 0000-0000 0000-0000 0000-0000 000-0000 0000-0000 0000-0000 0000-0000 0000-0000 0000-0000 0000-0000 福林段 0000-0000 0000-0000 0000-0000 0000-0000 0000-0000 0000-0000 0000-0000 0000-0000 0000-0000 0000-0000 0000-0000 0000-0000 0000-0000 0000-0000 0000-0000 0000-0000 0000-0000 其他登記事項：(空白)